【裁判字號】    92,保險,57
【裁判日期】    921013
【裁判案由】    給付保險金
【裁判全文】
臺灣臺北地方法院民事判決                          九十二年度保險字第五七號
    原      告  丁○○
    訴訟代理人  戊○○
    被      告  統一安聯產物保險股份有限公司
    法定代理人  甲○○
    訴訟代理人  丙○○
    訴訟代理人  乙○○
右當事人間給付保險金事件，本院於民國九十二年九月二十九日辯論終結，判決如左
：
    主  文
原告之訴駁回。
訴訟費用由原告負擔。
    事  實
甲、原告方面：
一、聲明：被告應給付原告新台幣（下同）一百四十萬元。及自民國九十一年八月十
    四日起至清償日止，按年息百分之十計算之利息。
二、陳述要領：訴外人陳佳宏（已歿）於民國九十一年三月三十一日下午四時三十分
    許，駕駛車號ＨＫ七三二三號自用小客車在台南縣南八十五線往南四百公尺處發
    生車禍，於送醫途中不治死亡，本件車禍事故應非僅涉及一輛汽車，應係他車涉
    及肇事逃逸，爰依強制汽車責任保險法第二十八條之規定，請求被告給付保險金
    及遲延利息等語。
乙、被告方面：
一、聲明：請求駁回原告之訴。
二、陳述要領：依據強制汽車責任保險法施行細則第三條第二項規定以及強制汽車責
    任險保險單條款第十八條，如汽車交通事故僅涉及一輛汽車者，受害人不包括該
    汽車之駕駛人，是本件原告請求之情形並不符合理賠之情形，被告自無給付保險
    金之義務等語。
    理  由
一、查原告主張訴外人陳佳宏於民國九十一年三月三十一日下午四時三十分許，駕駛
    車號ＨＫ七三二三號自用小客車在台南縣南八十五線往南四百公尺處發生車禍，
    於送醫途中不治死亡之事實，業據提出相驗證明書、行車執照、保險證等文件為
    證，復為被告所不爭執，自堪信為真實。至原告主張本件事實應係他人肇事逃逸
    之事實，為被告所否認，是本件兩造所爭執者，厥為本件車禍事故之發生，有無
    他人肇事因素之介入？
二、按當事人主張有利於己之事實者，就其事實有舉證之責任，民事訴訟法第二百七
    十七條定有明文；又民事訴訟如係由原告主張權利者，應先由原告負舉證之責，
    若原告先不能舉證以證實自己主張之事實為真實，則被告就其抗辯事實即令不能
    舉證，或其所舉證尚有瑕疵，亦應駁回原告之請求。此外，原告於其所主張之起
    訴原因不能為相當之證明，而被告就其抗辯之事實已有相當之反證者，當然駁回
    原告之請求（最高法院十七年上字第九一七號、二十年上字第二四六六號判例）
    參照，經查，經本院向臺南地方法院檢察署調閱本件車禍事故相關證據資料，僅
    有一目擊證人楊秋楠稱於「事故發生當時有看到一部紅色、一部銀色的車，銀色
    的車要超車，對向有一輛車過來，銀色的車就開回自己的車道，有與紅色的車擦
    撞到、紅色的車就撞到電線桿，我有到派出所報案」、「有看到疑似信號燈之類
    的物品掉落」、「即騎乘機車前往菁寮派出所報案」，惟查，經檢閱現場相片、
    道路交通事故調查報告表，肇事現場並未發現有車禍肇事之掉落物，僅有ＨＫ七
    三二三號自小客車長約三十公尺之煞車痕，未發現有其他煞車痕，且菁寮派出所
    民眾報案紀錄簿以及員警工作紀錄簿內相關資料，均無記載證人之報案紀錄，又
    本案係由一女性民眾於九十一年三月三十一日下午十六日四十分許以電話報案外
    ，未有他人親自前往報案等情，亦有當日之值班巡佐蔡瑞宗之報告書在卷可稽，
    是證人所述之重要情節，與客觀事證均未盡相符，尚難單以其陳述即認定本件車
    禍有他人肇事之因素介入。另參諸陳佳宏於死亡時，經檢測其血液之酒精濃度值
    超過標準等情，亦堪信台灣省臺南區行車事故鑑定委員會認定本件係因陳佳宏酒
    後駕車超速行駛，而失控偏離車道等情，合於常理。此外復無任何事證足以證明
    本件車禍事故之發生有他人肇事之因素介入，被告依強制汽車責任保險法施行細
    則第三條第二項規定以及強制汽車責任險保險單條款第十八條之約定，以本件之
    請求不符合保險金之請領要件，為有理由。
三、從而原告基於保險契約及強制汽車責任保險法第二十八條之規定，請求被告給付
    保險金為無理由，應予駁回。又本件之事實及法律關係已臻明確，兩造之其餘主
    張陳述及攻擊防禦方法，對判決之結果無影響，爰不一一加以論述，附此敘明。
四、據上論結，本件原告之訴為無理由，依民事訴訟法第七十八條，判決如主文。
中      華      民      國    九十二    年      十      月     十三     日
                              民事第二庭  法  官    朱漢寶
右為正本係照原本作成。
如對本判決上訴，須於判決送達後廿日內向本院提出上訴狀。
中      華      民      國    九十二    年      十      月     十三     日
                                          書記官    劉碧輝


司法院資訊處製作；財團法人民間司法改革基金會備份。
